臺灣高等法院刑事裁定
110年度上重訴字第15號
上  訴  人  臺灣基隆地方檢察署檢察官
上  訴  人  
即  被  告  許顥瀚


                    送達代收人：郭峻容，住臺北市○○區○○路000號0樓
選任辯護人  文  聞律師
            楊啟源律師
上  訴  人  
即  被  告  陳威翰


選任辯護人  陳建宏律師
            何孟樵律師
上  訴  人  
即  被  告  盧啟傑


選任辯護人  劉力豪律師
上  訴  人  
即  被  告  鄭宇鈞




選任辯護人  林殷廷律師
上  訴  人  
即  被  告  邢是為


選任辯護人  陳克譽律師
上列上訴人因被告等違反組織犯罪防制條例等案件，前經限制被
告出境、出海，本院裁定如下：
    主  文
許顥瀚、陳威翰、盧啟傑、鄭宇鈞、邢是為均自民國一百十一年
三月十三日起延長限制出境、出海捌月。
    理  由
一、按被告犯罪嫌疑重大，而有下列各款情形之一者，必要時檢
    察官或法官得逕行限制出境、出海。但所犯係最重本刑為拘
    役或專科罰金之案件，不得逕行限制之：一、無一定之住、
    居所者。二、有相當理由足認有逃亡之虞者。三、有相當理
    由足認有湮滅、偽造、變造證據或勾串共犯或證人之虞者。
    審判中限制出境、出海每次不得逾8月，犯最重本刑為有期
    徒刑10年以下之罪者，累計不得逾5年；其餘之罪，累計不
    得逾10年。法院延長限制出境、出海裁定前，應給予被告及
    其辯護人陳述意見之機會，刑事訴訟法第93條之2第1項、第
    93條之3第2項後段、第4項分別定有明文。次按限制出境、
    出海，目的在防止被告逃亡，確保被告能於審判時到庭，以
    利刑事訴訟程序之進行，是考量解除限制出境、出海與否，
    自應以訴訟之進行及證據之調查是否因此而受影響為判斷依
    據。又限制出境、出海僅在保全刑事偵查、審判、執行之順
    利進行，屬於刑事訴訟之保全程序，並非確定被告是否應負
    罪責及科處刑罰，是依卷內證據，倘被告犯罪嫌疑重大，確
    有出境滯留不歸之可能性，自足以影響審判程序之進行或將
    來可能刑罰之執行，依法自得為限制出境、出海之必要處分
    ，以確保被告到庭接受審判或執行。是被告是否有限制出境
    、出海之必要而應予限制，及限制出境、出海後其原因是否
    仍然存在，核屬事實認定之問題，法院自得依法認定，並依
    訴訟進行程度及其他一切情狀，妥適裁量。
二、經查，上訴人即被告許顥瀚、陳威翰、盧啟傑、鄭宇鈞、邢
    是為等5人（下合稱「被告5人」）因違反組織犯罪防制條例
    等案件，前於偵查中均經羈押，嗣檢察官提起公訴，經原審
    法院訊問被告5人並審酌本件卷證資料後，認被告5人均涉犯
    組織犯罪防制條例第3條第1項、刑法第339條之4第1項第2款
    之加重詐欺取財罪，犯罪嫌疑均屬重大，並均有逃亡之虞，
    均有刑事訴訟法第101條第1項第1款之羈押原因，惟均得以
    具保並限制出境、出海代替羈押而無羈押之必要。爰裁定均
    准予具保停止羈押，並均依刑事訴訟法第93條之2第1項第2
    款、第93條之6規定，自民國109年3月13日起限制出境、出
    海8月，嗣經訊問被告5人後，認均有延長其等限制出境、出
    海期間之必要，爰於109年10月28日裁定被告5人均自109年1
    1月13日起延長限制出境、出海8月（至110年7月12日止）。
    案經原審審理後，以109年度重訴字第3號判決被告許顥瀚共
    犯41罪，應執行有期徒刑9年；被告陳威翰共犯7罪，應執行
    有期徒刑6年；被告盧啟傑共犯12罪，應執行有期徒刑6年6
    月；被告鄭宇鈞共犯5罪，應執行有期徒刑4年6月；被告邢
    是為共犯3罪，應執行有期徒刑3年6月，並均宣告被告5人應
    於刑之執行前，令入勞動場所，強制工作3年等情，有本件
    起訴書、原審109年3月13日、109年9月30日訊問筆錄、前揭
    裁定、判決、原審法院109年3月13日基院麗刑和109重訴3字
    第3463號函、109年11月2日基院麗刑和109重訴3字第15482
    號函在卷（見原審卷一第7至106頁、第169至第182頁、第24
    1至243頁、第269頁、原審卷六第541至545頁、卷七第71至7
    3頁、第141頁、第239至471頁）可稽。嗣檢察官及被告5人
    均不服原審判決而提起上訴，於110年4月6日繫屬本院（見
    本院卷一第5至6頁），經本院審核相關卷證及被告5人於偵
    查、原審及本院準備程序時所為陳述，併審酌原審法院判處
    被告5人之前揭罪刑、本案犯罪情節、所涉詐騙金額等情，
    認仍有限制被告5人出境、出海之必要，爰於110年7月7日裁
    定被告5人均自110年7月13日起限制出境、出海8月，其期間
    均將於111年3月12日屆滿。
三、本件被告5人限制出境、出海之期間均將於111年3月12日屆
    滿，本院依法給予被告5人及其等辯護人陳述意見之機會（
    見本院卷七第269至276頁所附111年3月2日訊問筆錄）後，
    審酌被告5人所前揭罪嫌，均係違反組織犯罪防制條例第3條
    及刑法第339條之4加重詐欺罪，犯罪嫌疑均屬重大，並經原
    審判決各判處被告許顥瀚應執行有期徒刑9年、被告陳威翰
    應執行有期徒刑6年、被告盧啟傑應執行有期徒刑6年6月、
    被告鄭宇鈞應執行有期徒刑4年6月、被告邢是為應執行有期
    徒刑3年6月，應執行之刑度均甚重。被告5人既均經第一審
    判決認定有罪，所判處之刑責非輕，被告5人及檢察官又均
    不服原審判決而上訴，現由本院審理中，是經本院審理後，
    如仍為不利被告5人之認定，將可預期被告為規避將來可能
    刑罰之執行，仍存有逃亡境外、脫免刑責之可能，若不繼續
    限制其等出境、出海，恐其等出境後即滯外不歸而逃避本案
    後續審判及將來可能刑罰之執行，致國家刑罰權有難以實現
    之危險，是其等就刑事訴訟法第93條之2第1項第2款所規定
    「有相當理由足認有逃亡之虞」之事由仍均存在，而此並不
    因被告陳威翰、盧啟傑、鄭宇鈞、邢是為上訴後於本院審理
    時均變更答辯，均改稱願意認罪，被告許顥瀚亦變更答辯，
    改稱願就所涉加重詐欺取財罪及組織犯罪防制條例第3條第1
    項後段「參與犯罪組織罪」等部分認罪（惟否認起訴書所指
    其涉犯組織犯罪防制條例第3條第1項前段「操縱指揮犯罪組
    織」罪嫌），及被告陳威翰、盧啟傑、邢是為已陸續與部分
    被害人成立和解，已依約賠償或正履行中而有所影響。
四、被告邢是為辯護人雖辯稱：被告邢是為都有按時出庭，且其
    他共同被告並未限制出境、出海，希望被告邢是為亦能解除
    出境限制等語。惟被告邢是為前於偵查中經法院裁定羈押，
    又經原審判處應執行有期徒刑3年6月，足認其犯罪嫌疑重大
    ，實有相當理由足認其有逃亡之虞，且其犯罪情節與其他未
    遭限制出境、出海之被告不盡相同，自無從以本件部分被告
    未受出境、出海之限制，即推認被告邢是為亦無限制出境、
    出海之必要。另衡酌我國司法實務經驗，縱被告於偵、審程
    序均能遵期到庭，且在國內尚有家人，亦有固定住居所與職
    業，卻仍不顧國內事業、財產及親人而棄保潛逃出境，致案
    件無法續行或執行之案例，仍屬常見。是審酌被告有無逃亡
    之可能，與被告先前是否遵期到庭、在國內外有無固定住居
    所、親人、財產等情，並無必然關係，自無從以被告邢是為
    經具保後，均按時到庭為由，即認其並無逃亡之虞，而無延
    長其限制出境、出海期間之必要。況限制出境、出海對於被
    告5人居住遷徙自由權之影響並未逾必要程度，是被告邢是
    為辯護人前揭所陳，尚難採認。
五、綜上所述，經參酌本案訴訟進行程度等前揭各情，為確保本
    案訴訟程序之順利進行及日後可能刑罰之執行，經權衡國家
    刑事司法權之有效行使、社會秩序及公共利益之維護、被告
    5人居住及遷徙自由權受限制之程度，暨被告5人就本案之涉
    犯情節、詐騙金額、所犯罪名之輕重等情，就目的與手段依
    比例原則權衡後，認均有延長其等限制出境、出海期間之必
    要性，且被告5人自109年3月13日經原審法院裁定限制出境
    、出海迄今，均尚未滿5年。爰裁定被告5人均自111年3月13
    日起延長限制出境、出海8月。
據上論斷，應依刑事訴訟法第93條之3第2項後段，裁定如主文。
中　　華　　民　　國　　111 　年　　3 　　月　　8 　　日
                  刑事第十五庭  審判長法  官  陳芃宇
                                      法  官  曹馨方
                                      法  官  陳勇松
以上正本證明與原本無異。
如不服本裁定，應於收受送達後五日內向本院提出抗告狀。
                                      書記官  邱紹銓
中　　華　　民　　國　　111 　年　　3 　　月　　8 　　日